【裁判字號】    95,上易,56
【裁判日期】    950425
【裁判案由】    損害賠償
【裁判全文】
臺灣高等法院民事判決                  95年度上易字第56號
上  訴  人  甲○○
被 上 訴人  乙○○
訴訟代理人  許智勝律師
上列當事人間請求損害賠償事件，上訴人對於中華民國九十四年
十一月二十一日台灣基隆地方法院九十四年度訴字第二八三號第
一審判決提起上訴，經本院於九十五年四月四日言詞辯論終結，
判決如下：
    主    文
上訴駁回。
第二審訴訟費用由上訴人負擔。
    事 實 及 理 由
一、本件上訴人聲明求為判決：(一)原判決關於命上訴人給付新台
    幣（下同）三十六萬一千三百二十二元本息部分廢棄。(二)上
    開廢棄部分，被上訴人在第一審之訴駁回。
    被上訴人聲明求為判決：上訴駁回。
二、被上訴人起訴主張：上訴人於民國（下同）九十四年三月二
    十五日下午六時許，酒後駕駛車號P9－0090號休旅車，沿基
    隆市○○○路由基隆往宜蘭方向行駛，行經基隆市○○路二
    五０號門前，竟疏未注意車前狀況，而追撞前方由伊所駕駛
    之車號CI─8060號自用小客貨車，雙方因此下車查看車況，
    詎上訴人欲駕駛其休旅車離開現場時，復疏未注意伊與其所
    駕駛休旅車間之距離而擦撞並夾擊伊，致伊受有下背部、左
    前臂、右下肢多處挫傷、擦傷及骨盆腔骨折等傷害等情，爰
    依侵權行為之法則，求為命上訴人給付九十九萬六千九百八
    十二元，並加付法定遲延利息之判決（原審判命上訴人給付
    三十七萬五千九百九十元本息；而駁回被上訴人其餘之請求
    。上訴人僅就其敗訴部分之其中三十六萬一千三百二十二元
    本息部分聲明不服，其餘未據一併聲明不服；被上訴人就其
    敗訴部分未聲明不服，均已告確定）。
    上訴人則以：被上訴人並未因受傷而需在家休養，均在上班
    ，無需其妻在家照顧看護，亦無需支出就醫車資及購買護腰
    帶，自不得請求賠償減少勞動能力之損害及增加生活上之需
    要之看護等費用；又被上訴人請求賠償慰藉金額二十萬元亦
    屬過高，應以五萬元為適當云云，資為抗辯。
三、兩造不爭執之事實：
   (一) 上訴人於九十四年一月二十五日下午六時許，酒後無照駕
      駛車牌號碼P9－0090號休旅車，沿基隆市○○○路由基隆
      往宜蘭方向行駛，於同日下午六時四十五分許，行經基隆
      市○○路二五０號門前，應注意並能注意，竟疏未注意車
      前狀況，而自後追撞同向在前由被上訴人所駕駛車牌號碼
      CI－8060號自用小客車，經雙方下車查看，被上訴人正打
      行動電話報警之際，上訴人竟駕車欲逃離現場，而擦撞並
      夾擊被上訴人，致被上訴人受有下背部、左前臂、右下肢
      多處挫傷、擦傷及骨盆腔骨折等傷害（見原審交附民卷十
      六頁至十八頁之署立基隆醫院出具之診斷證明書、原審訴
      字卷七頁至十頁之原審刑事判決）。
   (二) 上訴人因此所涉及刑事責任部分，業經刑事法院依服用酒
      類不能安全駕駛動力交通工具而駕駛罪，處有期徒刑五月
      ；又依駕駛動力交通工具肇事致人傷害而逃逸罪，處有期
      徒刑六月；又依過失傷害罪，處有期徒刑四月。應執行有
      期徒刑一年二月確定（見原審訴字卷七頁之原審刑事判決
      ）。
四、按因故意或過失，不法侵害他人之權利者，負損害賠償責任
    ；又不法侵害他人之身體或健康者，對於被害人因此喪失或
    減少勞動能力或增加生活上之需要時，應負損害賠償責任；
    又不法侵害他人之身體，被害人雖非財產上之損害，亦得請
    求賠償相當之金額，民法第一百八十四條第一項前段、第一
    百九十三條第一項及第一百九十五條第一項分別定有明文。
    本件上訴人既因酒後已達不能安全駕駛動力交通工具之程度
    ，竟仍駕車肇事，復於被上訴人正打手機電話報警之際，駕
    車逃離現場，而擦撞並夾擊被上訴人，致被上訴人受有下背
    部、左前臂、右下肢多處挫傷、擦傷及骨盆腔骨折等傷害，
    應負過失責任，既為上訴人所不爭執，則被上訴人依上開規
    定，請求上訴人對於其因而所受之損害，負損害賠償責任，
    即屬有據。茲僅就被上訴人所請求，經原審判命上訴人賠償
    而為上訴人聲明不服之各項金額應否准許，分述如下：
  (一)關於減少勞動能力之損害部分：被上訴人主張伊每月薪資為
    五萬一千七百五十六元，受傷後經醫師診斷雖需休養六個月
    （見原審附民卷十八頁至十九頁之診斷證明書及各類所得扣
    繳憑單、原審訴字卷四五頁至四六頁之薪資證明書及薪資明
    細表），惟被上訴人於受傷後之六個月期間即自九十四年三
    月二十五日起，至同年九月二十四日止，仍領有薪資計二十
    二萬零四百九十四元，此有被上訴人任職之樺訊科技有限公
    司出具被上訴人九十四年三月至九十四年九月之薪資領取資
    料表可稽（見原審卷四九頁），自應予以扣除。足見被上訴
    人主張伊因而所減少勞動能力之損害額為九萬零四十二元，
    應屬有據。是上訴人抗辯被上訴人受傷期間並未在家休養，
    均在上班，不得請求伊賠償減少勞動能力之損害云云，要非
    可取。
  (二)關於增加生活上之需要部分：被上訴人主張伊受傷在家休養
    期間，前二個月伊配偶江幸祝為照顧伊而向公司請假二個月
    未上班，以看護費用每天一千元計算，二個月共六十天，計
    六萬元；另伊受傷期間往返醫院治療支出來回車資每次為二
    百八十元，每月六次，六個月共計一萬零八十元；又伊受傷
    需購買護腰帶一組，而支出一千二百元，上述各項費用，合
    計為七萬一千二百八十元，業據其提出診斷證明書、被上訴
    人之配偶江幸祝服務之天瑞資訊有限公司出具請假證明書、
    計程車費單據及統一發票可稽（見原審交附民卷十八頁、二
    十頁至二二頁），即上訴人對上開單據之真正亦不爭執，且
    復核與被上訴人所受傷勢相當，亦屬有據。是上訴人抗辯被
    上訴人不得請求伊賠償增加生活上需要之上開看護等費用云
    云，亦無足取。
  (三)關於非財產損害之慰藉金部分：被上訴人因本件車禍而受有
    上開傷害，在精神上自必感受莫大痛苦，不言可喻，自得依
    民法第一百九十五條第一項規定，請求上訴人賠償慰藉金。
    爰斟酌被上訴人係高中畢業、任職樺訊科技有限公司，擔任
    工務部主任、每月薪資五萬一千七百五十六元；而上訴人則
    係高級職業學校畢業、目前擔任自由時報派報發行領班、每
    月收入二萬餘元等一切情狀後，認被上訴人請求上訴人賠償
    二十萬元，應屬適當。
六、綜上所述，被上訴人依據侵權行為之法則，請求上訴人給付
    三十六萬一千三百二十二元，及自起訴狀繕本送達後之九十
    四年七月一日起，至清償日止，按年息百分之五計算之利息
    部分，自屬應予准許。從而原審就上開部分所為上訴人敗訴
    之判決，核無違誤。上訴論旨仍執前詞指摘原判決此部分不
    當，求予廢棄改判，為無理由。
七、至兩造其餘之攻擊或防禦方法及未經援用之證據，經本院斟
    酌後，認為均不足以影響本判決之結果，自無逐一詳予論駁
    之必要，併此敘明。
據上論結，本件上訴為無理由，依民事訴訟法第四百四十九條第
一項、第七十八條，判決如主文。
中    華    民    國    95    年    4     月    25    日
                  民事第六庭      審判長法  官  林鄉誠
                                        法  官  梁玉芬
                                        法  官  楊豐卿
正本係照原本作成。
不得上訴。
中    華    民    國    95    年    4     月    26    日
                                        書記官  殷丹妮


司法院資訊處製作；財團法人民間司法改革基金會備份。
